【裁判字號】    99,交簡上,302
【裁判日期】    990719
【裁判案由】    過失傷害
【裁判全文】
臺灣臺中地方法院刑事判決           99年度交簡上字第302號
上  訴  人  乙○○
即  被  告
送達代收人  丙○○
上列上訴人因過失傷害案件，不服本院中華民國99年2月26日99
年度交簡字第26號第1審刑事簡易判決（聲請簡易判決處刑案號
：98年度偵字第29197號），提起上訴，本院管轄之第2審合議庭
判決如下：
    主    文
上訴駁回。
    犯罪事實及理由
一、本案經本院審理結果，認第一審簡易判決認事用法及量刑均
    無不當，應予維持，並引用第一審判決書記載之犯罪事實、
    證據及理由（詳附件）。
二、上訴人即被告乙○○上訴意旨略以:本案被告固有超速之事
    實，惟並無過失，本件肇事係因告訴人提前左轉侵入被告車
    道所致，告訴人之違規係屬肇事主因等語。
三、查本案經送臺灣省臺中市區車輛行車事故鑑定委員會鑑定認
    ：「甲○○駕駛重機車於交岔路口提前左轉彎駛入對向車道
    撞擊多線道順向直行車，為肇事原因；乙○○駕駛自小客車
    無肇事因素」，又經送臺灣省車輛行車事故覆議鑑定委員會
    認：「依警圖繒示，二車肇事時之甲○○機車於現場所留之
    刮地痕起點位置，係在乙○○小客中行向之停止線後側，並
    距該線有1公尺，非在路口範圍，是以，二車肇事地點係在
    乙○○小客車行向車道，故照臺中市區車輛行車鑑會之鑑定
    意見」，此有臺灣省臺中市區車輛行車事故鑑定委員會中市
    行字第0995401031號函、臺灣省車輛行車事故覆議鑑定委員
    會覆議字第0996201788號函各1份在卷可稽。惟查：
（一）過失責任之本質：按過失責任之本質在於違反注意義務，
      即製造不被容許的風險，而過失傷害罪過失行為的義務違
      反，係違反刑法上不可致人於傷的義務，惟以法律條文有
      限，過失形態無限，是而法律規範即有必需就各類型社會
      危險活動制訂各種不同的注意規則，其中就交通活動，即
      為道路交通安全規則。
（二）交通信賴原則：按汽車駕駛人對於防止危險發生之相關交
      通法令之規定，業已遵守，並盡相當之注意義務，以防止
      危險發生，始可信賴他人亦能遵守交通規則並盡同等注意
      義務，若因此而發生交通事故，方得以信賴原則為由免除
      過失責任（最高法院著有84年臺上字第5360號判例參照）
      。
（三）交通事故責任之歸屬：
  １、路權歸屬：本案肇事主因為何者擁有路權或何者路權優先
      ：查本案被告乙○○駕駛號自小客車，沿臺中市○○○路
      由興大路往五權南路方向行駛，途經忠明南路與永南街交
      岔路口時，適有甲○○駕駛重型機車自永南街左轉忠明南
      路，惟甲○○係提前左轉駛入被告車道等情，此由交通事
      故現場圖所示甲○○機車遭撞擊後之刮地痕位於被告車道
      內可資證明，是告訴人甲○○提前左轉侵入其無路權之被
      告行車方向車道，告訴人甲○○之違規行為，自為肇事主
      因。
  ２、注意規則之違反，超速：按行車速限，係考量道路設施、
      路況、環境、通行目的及保障交通參與者安全等係數後制
      定，超速行車，將延長駕駛人於反應時間內之行車距離，
      並增加兩車撞擊力量，導致損害加重，是道路交通安全規
      則始就行車速度為相關之規範，本案被告既自承確有超速
      之事實，則被告所為自己違反前揭注意義務，又參酌被告
      於本院亦自承：「我當時也有留意車前狀況，被害人突然
      跑出來，我煞車還是來不及」、「（問：你看到他的車燈
      時距離你車多遠？）約10幾公尺左右」、「(問:發生撞擊
      時，你們二車都是行進間嗎？)對，但我已經有踩煞車，
      但車子還在前進」等語，足見縱無積極證據足認被告未注
      意車前狀況或路口動態，惟被告顯有煞閃不及之情形，是
      堪認被告該超速注意義務之違反，影響其反應距離、閃避
      之可能、撞擊之力量等，均顯與本案是否致與告訴人車輛
      發生碰撞有相當之因果關係，屬具相當因果關係之注意義
      務違反，依前揭說明，被告所為自有過失，亦不得主張交
      通信賴原則。
四、綜上所述，前揭臺灣省車輛行車事故覆議鑑定委員會之鑑定
    意見，僅只考量本件肇事主因，未審酌被告超速亦為肇事原
    因，容有未洽，與被告所辯，均不足為採，被告以上開理由
    提起上訴，核無理由，應予駁回。
據上論斷，應依刑事訴訟法第四百五十五條之一第一項、第三項
、第三百六十四條、第三百六十八條，判決如主文。
中    華    民    國    99    年    7     月    19    日
                  刑事第十五庭  審判長法  官  江奇峰
                                      法  官  林學晴
                                      法  官  郭書豪
上正本證明與原本無異。
本件不得上訴。
                                      書記官  陳美虹
中    華    民    國    99    年    7     月    19    日
附錄本案論罪科刑法條全文
刑法第284條第1項（過失傷害罪）：
因過失傷害人者，處6月以下有期徒刑、拘役或5百元以下罰金，
致重傷者，處1年以下有期徒刑、拘役或5百元以下罰金。

司法院資訊處製作；財團法人民間司法改革基金會備份。
